臺灣基隆地方法院交通事件裁定　　　　　 　　　　 　九十三年度交聲字第五二號
　　原處分機關　　交通部公路總局臺北區監理所基隆監理站
　　異　議　人
　　即受處分人　　甲○○　男　.
右列受處分人因違反道路交通管理處罰條例案件，對於交通部公路總局臺北區監理所
基隆監理站於中華民國九十三年三月十七日所為之裁決（原處分案號：基監字第裁四
二─ＡＢＺ二一六六七七號），聲明異議，本院裁定如左：
    主      文
原處分撤銷。
本件不罰。
    理      由
一、原處分意旨略以：異議人即受處分人甲○○於民國九十二年九月五日下午二時許
    ，在臺北市○○○路○段二十號前，因案外人丙○○駕駛異議人所有車輛未懸掛
    號牌（ＤＯ─七四０六號），而為警製單舉發，核無不合，爰依道路交通管理處
    罰條例第十二條第一項第七款，裁處車主即異議人新臺幣（下同）八千七百元，
    並依同條第二項之規定，吊銷異議人牌照等語。
二、異議意旨則略以：異議人所有之ＤＯ─七四０六號自用小客車，於舉發時間內，
    係停放在公司之停車場中，而無原處分機關所指之「已領有號牌而未依規定懸掛
    」之違規情事；且異議人與案外人丙○○即本件經員警舉發駕駛未懸掛號牌之實
    際駕駛者素不相識，是本件舉發應係案外人丙○○冒報異議人所請領懸掛號牌之
    號碼所致，從而，異議人對原處分機關之上開裁決自難甘服，爰請求撤銷原處分
    等語。
三、按汽車有已領有號牌而未懸掛者，處汽車所有人新臺幣三千六百元以上一萬零八
    百元以下罰鍰；且應吊銷其牌照、號牌，道路交通管理處罰條例第十二條第一項
    第七款、第二項分別定有明文。次按法院受理交通事件，準用刑事訴訟法之規定
    ，道路交通管理處罰條例第八十九條前段規定甚明，是刑事訴訟法就犯罪證據之
    相關規定，於性質上與行政秩序罰之交通違規裁罰本旨不相抵觸之範圍內，本院
    自仍得依法適用。又依刑事訴訟法第一百五十四條第二項規定，犯罪事實應依證
    據認定之，無證據不得認定犯罪事實；而認定犯罪事實所憑之證據，雖不以直接
    證據為限，間接證據亦包括在內，然而無論直接證據或間接證據，其為訴訟上之
    證明，須於通常一般之人均不致有所懷疑，而得確信其為真實之程度者，始得據
    為有罪之認定，倘其證明尚未達此一程度，而有合理之懷疑存在而無從使事實審
    法院得有罪之確信時，即應由法院為諭知被告無罪之判決（最高法院七十六年度
    臺上字第四九八六號判例可資參照），此一原則，於法院審理行為人違反交通管
    理處罰條例案件時，當有其適用；易言之，法院於審理行為人違反道路交通管理
    處罰條例案件之際，倘已踐行完畢調查證據之程序後，仍無法形成「行為人確有
    該當於道路交通管理處罰條例所列各該處罰構成要件事實」之確信時，即應依刑
    事訴訟法上「罪疑利益歸於被告（亦即，倘有懷疑則從被告之利益作解釋）」之
    證據法則，逕為對受處分人有利之認定。
四、經查：本件舉發員警於前揭時、地，固係因案外人丙○○駕駛車輛未懸掛號牌，
    始在向案外人丙○○確認所駕駛車輛已領用之牌照號碼（ＤＯ─七四０六號）後
    ，對號牌之領用人即本案異議人甲○○製單舉發，惟查，本件員警舉發採證之過
    程，顯有瑕疵，此觀諸舉發員警即證人乙○○於本院調查時到庭結稱：「（問：
    本件是否由你舉發並提示本件舉發單）本件是我舉發的，當天我們是在重慶南路
    十一號附近處理一件違規停車的交通事件，有一位計程車司機過來跟我們講有一
    輛車在後面未懸掛大牌，要我們去處理，我們就循線去查，當時實際駕駛人出示
    證件表明身分是丙○○，他說車子是向朋友借的，不知道什麼原因沒有掛大牌，
    他當時跟我們口述的車主不是甲○○，是另一個女的名字，但是我們當時沒有立
    刻填載上去，但回去之後查詢的結果才發現車主是甲○○，並非丙○○口述之人
    ，因當時我們依丙○○口述車牌號碼連線查詢的結果，該車牌登記之車型、式樣
    、顏色均與丙○○當時駕駛車輛相符，所以我們才會以他口述的車牌號碼車主為
    舉發對象。我現在已確認這件舉發確實有問題」等語即明。由上開情節以觀，異
    議人辯稱本件應係案外人丙○○冒報異議人請領懸掛號牌之號碼等語，顯屬大有
    可能。茲本案既存有異議人已請領號牌之號碼遭他人冒報之可能；案外人丙○○
    復經傳未到；而本件舉發員警亦無從進一步確認案外人丙○○所駕駛之未懸掛號
    牌車輛，究否異議人已請領號牌並懸掛之ＤＯ─七四０六號自用小客車，則參諸
    前揭說明，本院自應逕為有利於異議人之推論；乃原處分機關未就異議人辯解成
    立之可能性予以詳究，即率而爰引道路交通管理處罰條例第十二條第一項第七款
    ，裁處異議人罰鍰八千七百元；並依同條第二項規定，吊銷異議人之牌照，均難
    認允洽，從而，本件異議為有理由，原處分應予撤銷，並另由本院為異議人甲○
    ○不罰之諭知。
五、據上論斷，應依道路交通案件處理辦法第二十條，裁定如主文。
中      華      民      國      九十三      年      四      月  三十    日
                                臺灣基隆地方法院交通法庭
                                    法    官  王  慧  惠
右正本證明與原本無異。
對於本件裁定如有不服，應於收受送達後五日內，向本院提出抗告書狀，敘述抗告之
理由，抗告於臺灣高等法院。
                                    書 記 官  吳  麗  雲
中      華      民      國      九十三      年      四      月  三十    日
